最　高　行　政　法　院　判　決
　　　　　　　　　　　　　　　　　　 94年度判字第01823號
上　訴　人　財政部臺灣省北區國稅局
代　表　人　丙○○
　　　　　　　　　　　　　　送達代收人　丁○○
被 上訴 人　龍華科技大學
代　表　人　乙○○
訴訟代理人　甲○○
上列當事人間因營業稅事件，上訴人不服中華民國93年6月1日臺
北高等行政法院92年度訴字第32號判決，提起上訴。本院判決如
下：
    主  文
上訴駁回。
上訴審訴訟費用由上訴人負擔。
    理  由
一、緣本件原處分以被上訴人涉嫌未辦理營業登記，於民國85年
    8月17日起至88年5月31日止，經營停車場業務，停車費收入
    計新台幣（下同）9,345,067元（含稅）；又以不動產租賃
    設籍課稅後，未經辦妥變更登記，即於88年6月起至90年7月
    31日經營登記範圍外之停車場業務，營業額計7,267,455元
    （含稅），乃按所漏稅額791,072元處2倍之罰鍰1,528,100
    元（計至百元止）。被上訴人不服，申經復查結果，未獲變
    更，提起訴願，經遭駁回，遂提起行政訴訟。
二、本件被上訴人於原審起訴主張：公私立學校向學生收取之學
    什費、住宿費、停車場停車費、實習材料費及學校提供游泳
    池、網球場、體育館等供員生使用所收取之收入，一向均無
    應繳納營業稅之規定，及至88年3月25日財政部始以台財稅
    第881903997號函釋規定停車場收入應課徵營業稅。而財政
    部90年12月26日以台財稅字第0900457531號函釋「世新大學
    之停車場收入依本部88年3月25日台財稅第881903997號函規
    定應依法課徵營業稅，惟依營業稅法第8條第1項第10款規定
    ，合作社依法經營銷售與社員之貨物或勞務及政府委託其代
    辦之業務免徵營業稅」，臺北高等行政法院90年度訴字第35
    43號判決，對大學收取停車費收入根據財政部88年度之函釋
    裁定應繳納營業稅，惟對是否應予罰鍰部分，認為大學設置
    停車場在88年度以前，財政部並無明確之函釋，故認為大學
    並非故意逃漏稅，撤銷稅捐處的漏稅罰鍰之處分。財政部訴
    願決定依行政院61年6月26日台財第6282號令略以：「行政
    主管機關就行政法規所為之解釋應以法條固有之效力為其範
    圍，自法律生效之日有其適用」。經查停車場收費是否應繳
    納營業稅，其關鍵在於停車場之興建是否屬於財政部於75年
    9月26日台財稅第7545342號函釋所謂教育勞務包括各級私立
    學校、幼稚園、補習班辦理教學、實習、研究暨必要之設備
    提供學生使用之範疇，如屬教育勞務，則有營業稅法第8條
    第1項第5款規定之適用。財政部以其88年3月25日之解釋屬
    對停車場收費收取營業稅，為對營業稅法法條之「固有效力
    為其解釋範圍」所為之解釋，自法律生效之日有其適用，而
    認為停車場收入應繳納營業稅，應自營業稅法修正之日（77
    年5月27日）即有其適用。不得比照臺北高等行政法院90年
    度訴字第3543判決之適用，故否准被上訴人之訴願，其癥結
    在於將停車場收入視為非教育勞務收入，是否為對營業稅法
    固有法條之釋示，並未加以釐清。財政部88年3月25日對國
    立大學之函釋將學校興建游泳池、網球場、體育館供學校教
    職員工及學生使用收取費用認為屬教育勞務，其使用上項設
    備之員生，較諸學校提供停車場供學生停放汽機車以便接受
    教育者，其功能如學生宿舍較諸游泳池、網球場、體育館更
    能發揮效果，何以宿舍、游泳池、網球場、體育館之收入視
    為教育勞務，惟獨針對只供學生停車的停車場之收費收入將
    其視為非教育勞務，財政部所持之理由是否各校停車場收費
    收入較諸網球場、宿舍等收入為高，故將其視為非教育勞務
    以增加國庫稅收。教育事業之最高主管機關為教育部，有關
    何者應屬教育勞務，其設施應屬財政部所謂之「私立學校、
    幼稚園、補習班辦理教學、實習、研究、暨必要之設備提供
    學生使用」，應有其最權威之解釋權。被上訴人認為本案除
    有關罰鍰部分外，法院若能函詢教育部表示對「教育勞務」
    範疇之卓見，或將可徹底解決各公私立學校徵收自學生之各
    項費用何者需繳納營業稅，何者又屬非繳納營業稅之範圍有
    一明確之界定，並解除本案之爭訟。學校收取學、什、宿、
    停車費等收費，均依規定開立收據交付學生，其收入一律列
    入學校經常收入以供支應學校人事、事務及各項設備之用，
    就學校而言，學、什費、宿舍費、實習費、停車費等各項收
    入均屬其籌措各項開支之重要財源。其與將學校設施提供他
    人經營餐廳或福利社收取租金，或興建停車場供非學生使用
    收取停車費之性質迥異，學校如有供他人經營商業行為，而
    收取租金收入，應核課營業稅及所得稅均屬妥適，惟對供學
    生停車之停車場收入，其性質即同屬學校正常收入之來源，
    以之核課營業稅，在徵納雙方認知不同之情形下，以之認為
    違章而予以違章處罰，於情於理是否妥適。學校是否應辦理
    營利事業登記，使用統一發票，依財政部89年1月12日台財
    稅第0000000000號函釋，得比照政府機關銷售貨物或勞務申
    報繳納營業稅方式辦理。依營業稅法第8條規定學校、幼稚
    園與其他教育文化機構提供之教育勞務，及政府委託代辦之
    文化勞務免徵營業稅。其中何者為教育勞務，解釋權應屬教
    育之最高主管機關教育部。被上訴人之訴訟代理人於91年12
    月23日以91中財發字第55號函請教育部釋示，教育部於92年
    7月3日以台會(二)字第0920100196號函示，認為學校停車場所
    提供停車勞務，應屬教育勞務，可確定學校為教職員生上課
    方便所闢設之汽機車停車場應屬教育設施，其提供之停車勞
    務為教育勞務，即屬教育勞務根據現行之加值型及非加值型
    營業稅法第8條第5款之規定應無徵收營業稅之法令依據。桃
    園縣稅捐稽徵處91年5月29日桃稅工字第0910086889號函釋
    顯違營業稅法之規定，以之核課被上訴人上述期間暨截至目
    前之營業稅，已屬違法作為等語為由，求為判決撤銷原處分
    、復查決定及訴願決定。
三、上訴人則以：被上訴人主張其提供停車場收取之收入係屬教
    育勞務性質等語，應免課徵營業稅云云，申經復查決定以被
    上訴人為私立大學，非屬公私立高級中等學校範圉，且其提
    供停車場供學生停放汽機車輛，並依學校自行決定之停車收
    費標準收取代價，有被上訴人復查申請及91年3月29日至桃
    園縣稅捐稽徵處製作之談話筆錄等資料附案可稽，核與財政
    部89年1月12日台財稅第0000000000號函釋之免徵營業稅規
    定，顯有未合；復依財政部88年3月25日台財稅第881903997
    號函釋認為停車場收入，尚非屬學校提供之教育勞務範圍，
    應依法課徵營業稅。是本案核無營業稅法第8條第1項第5款
    學校提供之教育勞務免徵營業稅規定之適用，另按財政部90
    年12月26日台財稅第0900457531號函釋示，大學停車場如以
    上開稅法規定之合作社型態經營，且銷售對象符合稅法規定
    者，可依法免徵營業稅。惟依被上訴人91年3月29日談話筆
    錄所載，系爭停車場並無依營業稅法第8條第1項第10款規定
    之合作社型態經營等由，是原核定並無不妥。又查被上訴人
    之停車場收入依財政部88年3月25日台財稅第881903997號函
    釋，尚非屬學校提供之教育勞務範圍，應依法課徵營業稅，
    函示甚明。又依行政院61年6月26日台財第6282號令，被上
    訴人系爭期間之停車場收入經檢舉人於90年7月3日向原處分
    機關檢舉前，均未自動補報補繳所漏稅款，在桃園縣稅捐稽
    徵處於90年8月17日以桃稅工字第90017390號函調查後，遲
    至90年9月14日始補繳系爭所漏稅款，並於90年9月26日補申
    報，核未符合稅捐稽徵法第48條之1免罰規定之適用，又依
    司法院釋字第275號解釋意旨，行政罰雖不以故意為必要，
    仍須以過失為其責任條件，其行為僅須違反作為義務，即推
    定為有過失。被上訴人已違反稅法上應作為之義務，其或雖
    非故意逾規定期限未申報，及未按應納稅額繳納營業稅，然
    並不能舉證證明自己無過失，自應論處。被上訴人主張學校
    應否辦理營利事業登記，使用統一發票，並以財政部89年1
    月12日台財稅第0000000000號函釋抗辯，然查該函釋係就私
    立學校徵免營業稅部分相關處理規定所作之函釋，惟本案並
    無免稅之適用，財政部75年9月30日台財稅第7535812號函釋
    「核釋政府機關課徵營業稅有關規定」請參酌等語，資為抗
    辯。
四、原審判決無非以：按營業稅法第8條第1項第5款規定，學校
    、幼稚園與其他教育文化機構提供之教育勞務及政府委託代
    辦之文化勞務，免徵營業稅。財政部對「教育勞務」及「文
    化勞務」之涵義，於75年9月26日以台財稅第7545342號函釋
    稱「教育勞務」包括各級私立學校、幼稚園、補習班辦理教
    學、實習、研究暨必要之設備，提供學生使用，以及科學館
    博物館辦理展覽、表演等活動。「文化勞務」則包括上述教
    育文化機構，受政府委託辦理之學術研究、文化藝術等活動
    。另財政部對於高中及大學各項收入，應否課徵營業稅，亦
    曾於89年1月12日以台財稅第0000000000號解釋稱提供腳踏
    車場地向學生收取之保管費，既係按教育部中部辦公室每學
    期公布之公私立高級中等學校各項代收代辦費用徵收標準辦
    理，核屬教育勞務範圍，依營業稅法第8條第1項第5款規定
    ，免徵營業稅等語。而教育部對被上訴人訴訟代理人函詢學
    校供教職員工及學生使用之停車場，可否歸屬「教育勞務」
    一節，於92年7月3日以台會(二)字第0920100196號函復稱學校
    停車場所提供停車勞務，應屬教育勞務。是依上開法律之規
    定及稅務主管官署之解釋，苟屬學校「教育勞務」之範疇，
    依法即屬「免徵營業稅」，而教育主管機關則認為學校按教
    育部公布之各項代收代辦費用徵收標準收取之停車管理費，
    屬「教育勞務」範圍。原審為瞭解教育主管機關對「教育勞
    務」所訂定義，及該部有無公布公立大專院校各項代收代辦
    費用徵收標準，乃再向教育部函詢，據復該部並未特別針對
    「教育勞務」名詞有列舉項目式之定義，惟學校教職員工及
    學生所使用之停車場，與學校其他設施，如教育、辦公室、
    各類室內外體育設施均屬校內正常經營之重要必備設施，其
    使用對象並無不同。學校停車場費用之收取係依照使用者付
    費之精神，為促進教學研究之教育業務進行學校設施之管理
    作為，應屬教育業務範圍內之補助行為。故停車場收費之主
    要對象若係學校教職員工及學生，則停車場屬於學校必要之
    教育設施之一。該部並未訂定公立大專院校各項代收代辦費
    用徵收標準，惟有關代辦費部分相關之規定，係請公立大專
    院校參照該部90年6月14日台（90）技字第90083443號令規
    定之「私立大專院校向學生收取代辦費用注意事項」辦理。
    足徵主管全國教育行政之教育部，顯然認為學校停車場收費
    之主要對象若係學校教職員工及學生，則停車場屬於學校必
    要之教育設施之一，符合「教育勞務」之範圍。而主管全國
    稅務行政之財政部則認為學校若符合「教育勞務」之範圍者
    ，即免徵營業稅。本件上訴人對被上訴人主張其設置之停車
    場係專供學校教職員工使用一節，從無爭執，則依上說明及
    營業稅法第8條第1項第5款規定，應免徵營業稅，原處分未
    注意及此，以被上訴人漏未申報停車費收入，予以科處罰鍰
    1,528,100元，於法不合，訴願決定予以維持，亦有未洽，
    被上訴人訴請撤銷為有理由，應予准許為由，判決撤銷原處
    分及訴願決定。
五、上訴人上訴意旨略謂：查原審判決係以教育主管機關對教育
    勞務所定義，即以教育部92年7月3日以台會(二)字第09201001
    96號函示及93年5月5日台會（二）字第0930050430號函為其
    依據，顯然認為學校停車場收費之主要對象若係學校教職員
    工及學生，則停車場屬於學校必要之教育設施之一，符合教
    育勞務範圍，乃以相關說明及營業稅法第8條第1項第5款規
    定，應免徵營業稅，並撤銷原處分。惟查營業稅法第8條第1
    項第5款所稱教育勞務，係指能否免課營業稅之教育勞務，
    並非廣義之教育勞務，應否課稅，參照司法院釋字第420號
    解釋意旨，仍應依財政部88年3月25日台財稅第881903997號
    函釋辦理，故請判決廢棄原審判決，維持原處分、復查決定
    及訴願決定。
六、本院按：加值型及非加值型營業稅法第8條第1項第5款規定
    ：「學校、幼稚園與其他教育文化機構提供之教育勞務，及
    政府委託代辦之文化勞務，免徵營業稅」。惟所謂「教育勞
    務」及「文化勞務」之涵義，主管機關之財政部，於75年9
    月26日以台財稅第7545342號函釋稱：「營業稅法第8條第1
    項第5款所規定之『教育勞務』包括各級私立學校、幼稚園
    、補習班辦理教學、實習、研究暨必要之設備提供學生使用
    以及科學館博物館辦理展覽、表演等活動。『文化勞務』則
    包括上述教育文化機構受政府委託辦理之學術研究、文化藝
    術等活動」。另該部對於高中及大學各項收入，應否課徵營
    業稅，亦曾於89年1月12日以台財稅第0000000000號解釋稱
    ：「．．．(二)至○工商提供腳踏車場地向學生收取之保管費
    ，既係按教育部中部辦公室每學期公布之公私立高級中等學
    校各項代收代辦費用徵收標準辦理，核屬教育勞務範圍，依
    營業稅法第8條第1項第5款規定，免徵營業稅。」而就學校
    停車場是否屬「教育勞務」，財政部亦曾於88年3月25日台
    財稅第881903997號函釋示：「．．．停車場收入，尚非屬
    學校提供之教育勞務範圍，應依法課徵營業稅」、89年1月
    12日台財稅第0000000000號函釋「(二)：至善工商提供停放腳
    踏車場地向學生收取之保管費，既係按教育部中部辦公室每
    學期公布之公私立高級中等學校各項代收代辦費用徵收標準
    辦理，核屬教育勞務範圍，依營業稅法第8條第1項第5款規
    定，免徵營業稅」；90年12月26日台財稅第0900457531號函
    釋示：「．．．依營業稅法第8條第1項第10款規定，合作社
    依法經營銷售與社員之貨物或勞務及政府委託其代辦之業務
    免徵營業稅，故××大學停車場如以上開稅法規定之合作社
    型態經營，且銷售對象符合稅法規定者，可依法免徵營業稅
    」。上訴人以本件被上訴人之停車場，並無如上開89年1月
    12日台財稅第0000000000號函釋以代收代辦費用徵收標準辦
    理，又未如90年12月26日台財稅第0000 000000號依營業稅
    法第8條第1項第10款規定之合作社型態經營情形，故依88年
    3月25日台財稅第881903997號函釋意旨，不屬學校提供之教
    育勞務範圍，應依法課徵營業稅，固非無據。惟財政部復於
    94年5月3日以台財稅第0940453043號函釋：「(一)學校提供游
    泳池、網球場、體育館及停車場與該校學生及教職員工使用
    並收取費用，可依加值型及非加值型營業稅法第8條第1項第
    5款規定免徵營業稅；惟其如屬招商承包經營或提供校外人
    士使用部分，尚無前揭免稅規定之適用。(二)本部88年3月25
    日台財稅第881903997號函，自本令發布日起停止適用」。
    此號函釋，依行政院61年6月26日台財第6282號令略以：「
    行政主管機關就行政法規所為之解釋，應以法條固有之效力
    為其範圍，自法律生效之日有其適用」；及稅捐稽徵法第1
    條之1規定：「財政部依本法或稅法所發布之解釋函令，對
    於據以申請之案件發生效力。但有利於納稅義務人者，對於
    尚未核課確定之案件適用之」，則上開94 年5月3日台財稅
    第0940453043號函釋意旨應適用於本案。綜上所述，上訴人
    依財政部88年3月25日台財稅第881903997號函示意旨，課徵
    被上訴人營業稅，並按所漏稅額791,072元處2倍之罰鍰1,52
    8,100元，於法有違，訴願決定不察，予以維持，亦有違誤
    ，原審判決均予撤銷，核無不合。上訴意旨聲明廢棄，為無
    理由，應予駁回。
據上論結，本件上訴為無理由，爰依行政訴訟法第255條第1項、
第98條第3項前段，判決如主文。
中　　華　　民　　國　　94　　年　　11　　月　　24　　日
                  第二庭審判長法  官　廖　政　雄
                              法  官　林　清　祥
                              法  官　鍾　耀　光
                              法  官　姜　仁　脩
                              法  官　胡　國　棟
以  上  正  本  證  明  與  原  本  無  異
中　　華　　民　　國　　94　　年　　11　　月　　24　　日
　　　　　　　　　　　　　　　書記官　莊　俊　亨
